臺灣高等法院高雄分院民事判決
110年度上易字第164號
上  訴  人  林意義
訴訟代理人  謝嘉順律師
            劉家榮律師
            黃鈺玲律師
被上訴人    以勒房屋仲介有限公司

法定代理人  邱瀞葵  
訴訟代理人  許勝堂  
上列當事人間請求給付違約金事件，上訴人對於民國110年2月19
日臺灣屏東地方法院109年度訴字第308號第一審判決提起上訴，
本院於110年12月29日言詞辯論終結，判決如下：
    主  文
原判決關於命上訴人給付部分及該部分假執行之宣告暨訴訟費用
（除確定部分外）之裁判，均廢棄。
上開廢棄部分，被上訴人在第一審之訴及假執行之聲請均駁回。
第一審(除確定部分外)、第二審訴訟費用由被上訴人負擔。 
    事實及理由
一、被上訴人起訴主張：上訴人於民國於108年12月21日與被上
    訴人簽訂專任委託銷售契約，委託被上訴人出售坐落屏東縣
    ○○鄉○○段0000○0000地號土地及其上門牌號碼屏東縣○○鄉○○
    路000號建物（下合稱系爭不動產），約定委託銷售期間自1
    08年12月21日起至109年3月22日止，委託銷售價格新臺幣（
    下同）5,500萬元（下稱系爭銷售契約），於同日另簽訂委
    託銷售變更契約內容同意書（下稱系爭銷售變更同意書），
    約定：「委託期間延長至109年4月22日。其他變更內容：
    3,650萬元的售價從109年3月22日後生效」，其餘約定則未
    變更，且委託銷售價格包含土地價值及移轉畜牧場登記證書
    、主要畜牧設備及廢汙水排放證明（下稱系爭證明文件及設
    備）。被上訴人已於109年4月21日與欲購買系爭不動產之訴
    外人李榮春、鄧天養（下稱李榮春等2人）簽訂買賣議價委
    託書，約定買賣價金為3,650萬元，議價保證金為365萬元，
    並於翌日上午9點半許，親赴上訴人處所告知此事，且以左
    營新莊仔郵局395號存證信函（下稱395號存證信函）通知上
    訴人應於109年4月30日至被上訴人處所簽訂買賣議價委託書
    及買賣契約書。然上訴人於109年4月27日以高雄瑞豐郵局第
    108號存證信函否認系爭變更銷售契約內容，拒絕簽訂買賣
    契約書。上訴人所為已違反系爭銷售契約書第6條第8項之義
    務，依系爭銷售契約第11條規定，上訴人應給付以委託銷售
    總價6%計算之違約金219萬元，並聲明：㈠上訴人應給付被上
    訴人219萬元，及自起訴狀繕本送達翌日即
　　109年7月24日起至清償日止，按週年利率5%計算之利息。㈡
    願供擔保請准宣告假執行。
二、上訴人則以：上訴人委託被上訴人銷售時，係約定如同段10
    61、1072、1083地號3筆土地一併出售，始一併移轉畜牧場
    登記證書及主要畜牧設備。又系爭銷售契約、系爭銷售變更
    同意書委託銷售標的不包括系爭證明文件及設備，被上訴人
    與李榮春等2人間簽訂之買賣議價委託書及斡旋書附件則記
    載應一併無償移轉系爭證明文件及設備，上訴人自無配合簽
    立買賣契約之義務，且被上訴人僅受李榮春等2人委任，與
    上訴人斡旋磋商系爭不動產買賣契約之各項必要與非必要之
    點，促成雙方達成合意，足見系爭不動產買賣契約尚未成立
    ，上訴人拒絕被上訴人簽訂買賣契約之要求，未違反契約約
    定，被上訴人不得請求違約金。再者，被上訴人請求之違約
    金數額亦屬過高，應予酌減等語，資為抗辯。
三、原審判命上訴人應給付被上訴人1,138,800元，並依聲請為
    准免假執行之宣告，而駁回被上訴人其餘請求。上訴人就其
    敗訴部分，提起上訴，其上訴聲明：㈠原判決不利於上訴人
    部分廢棄；㈡上開廢棄部分，被上訴人在第一審之訴及假執
    行之聲請均駁回。被上訴人答辯聲明：上訴駁回（被上訴人
    就原審駁回其請求部分，未聲明不服，該部分業已確定）。
四、兩造不爭執事項：
  ㈠兩造於108年12月21日簽訂系爭銷售契約，上訴人委託被上訴
    人出售系爭不動產，約定委託銷售期間自108年12月21日起
    至109年3月22日止，委託銷售價格為5,500萬元，並於同日
    另簽訂系爭銷售變更同意書，約定「委託期間延長至
　　109年4月22日。其他變更內容：3,650萬元的售價從109年3
     月22日後生效」，其餘約定未變更。
  ㈡被上訴人於109年4月21日與欲購買系爭不動產之李榮春等2人
    簽訂買賣議價委託書，約定買賣價金為3,650萬元，議價保
    證金為365萬元。
  ㈢被上訴人以395號存證信函通知上訴人應於109年4月30日至被
    上訴人公司處所簽訂買賣議價委託書及買賣契約書。
  ㈣上訴人於109年4月27日以高雄瑞豐郵局第108號存證信函否認
    系爭銷售契約內容，並表示委託銷售標的係同段1061、1072
    、1083地號土地，條件為該3筆土地一併出售，始一併移轉
    畜牧場登記證書及主要畜牧設備，而拒絕簽訂買賣契約書。
五、本件之爭點：
　㈠上訴人以系爭銷售契約、系爭銷售變更同意書委託被上訴人
    銷售之標的是否包括系爭證明文件及設備？
　㈡被上訴人依系爭銷售契約第11條規定，請求上訴人給付違約
    金，是否有據？得請求之違約金數額為若干？
六、上訴人以系爭銷售契約、系爭銷售變更同意書委託被上訴人
    銷售之標的是否包括系爭證明文件及設備？
　㈠被上訴人主張：當初係因相信上訴人，遂未在系爭銷售契約
    及系爭銷售變更同意書上載明委託銷售之標的包括系爭證明
    文件及設備，但有在不動產說明書內一一載明等情，固提出
    不動產說明書為憑（原審卷第213至313頁），為上訴人所否
    認。經查，遍觀該不動產說明書內容，僅為關於系爭不動產
    面積、所有權歸屬、有無設定抵押權、所在地點、標的現況
    、買賣價格、付款方式、土地增值稅預估數額、他項權利及
    限制登記處理方式之說明，並無將系爭證明文件及設備列入
    委託銷售範圍之相關記載，至該不動產說明書內雖附有上訴
    人之畜牧場登記證書，然此僅能證明上訴人經營之時代畜牧
    場屬有登記之畜牧場，尚無從以上訴人提出畜牧場登記證書
    予被上訴人作為不動產說明書之內容，逕認該畜牧場登記證
    書及其上所載主要畜牧設備暨相關之廢汙水排放證明亦屬委
    託銷售範圍，是被上訴人徒以不動產說明書內有畜牧場登記
    證書，主張系爭銷售契約、銷售變更同意書之委託銷售範圍
    包括系爭證明文件及設備云云，委無足採。
　㈡被上訴人復主張：系爭不動產附近未有畜牧場登記證書及廢
    污水排放證明之土地之銷售價格每坪僅3,917元，系爭不動
    產委託銷售價格高達每坪11,422元，顯見有包括系爭證明文
    件及設備云云，並提出土地建物買賣查詢資料為憑（原審卷
    第101頁）。然不動產買賣價格決定因素甚多，舉凡不動產
    地點、面積大小、使用現況、有無其他共有人、土地與坐落
    其上建物是否一併出售及買賣雙方之主客觀因素等均屬之，
    系爭不動產委託出售價格縱有高於同段土地情事，亦無從逕
    認係因有無包括系爭證明文件及設備出售所造成，故上訴人
    此部分主張，亦不足採信。況且，如系爭不動產之買賣價格
    會因系爭證明文件及設備一併移轉與否而有巨大差異，兩造
    理當會將此影響買賣價格之重要標的載明於契約內，惟系爭
    銷售契約、銷售變更同意書內竟無系爭證明文件及設備一併
    移轉之相關約定，益足見上訴人抗辯系爭銷售契約、系爭銷
    售變更同意書委託銷售標的不包括系爭證明文件及設備等語
    ，堪予採信。
七、被上訴人依系爭銷售契約第11條規定，請求上訴人給付違約
    金，是否有據？得請求之違約金數額為若干？　　
　  被上訴人於109年4月21日與李榮春等2人簽訂系爭不動產買
    賣議價委託書，約定買賣價金為3,650萬元，議價保證金為
　　365萬元等情，為兩造所不爭執，並有不動產買賣議價委託
    書、附件斡旋書及支票影本附卷可佐（原審卷第37至45頁）
    ，自堪認屬實。惟被上訴人主張其已覓得符合底價之買方，
    依系爭銷售契約第6條第8項約定，上訴人應配合簽認要約書
    或議價委託書等相關契約，竟拒絕為之，已屬違約等情，為
    上訴人所否認。經查：
  ㈠依被上訴人與李榮春等2人簽立之買賣議價委託書，雙方約定
    議價標的為系爭不動產及特約條款如斡旋書附件，並於斡旋
    書附件第三條約明：「賣方現有畜牧場登記證書（農畜牧登
    字第219967號）及該證書內載第五條之（主要畜牧設施）應
    一併無償移轉予買方，及應附費汙水排放證明」等語等節，
    足認李榮春2人欲買受標的為系爭不動產及系爭證明文件及
    設備。然上訴人委託被上訴人銷售標的僅有系爭不動產，不
    包括系爭證明文件及設備之情，已如前述，則上訴人抗辯其
    委託銷售標的與李榮春2人欲買受標的不一致等語，堪予採
    信，被上訴人主張上訴人與李榮春2人就買賣標的內容已達
    成一致云云，不足採信。。
　㈡又被上訴人於109年4月22日，以395號存證信函通知上訴人應
    於109年4月30日至其公司簽訂買賣議價委託書及買賣契約書
    等情，為兩造所不爭執，並有該號存證信函在卷可佐（原審
    卷第47至49頁），固堪認屬實。綜觀該存證信函，被上訴人
    係以系爭不動產買賣契約已成立為由，通知上訴人至被上訴
    人公司與李榮春2人簽立買賣契約，然上訴人與李榮春2人就
    買賣契約之標的尚未合致之情，業經本院認定如前，尚難認
    買方之出價與底價相符，則上訴人自不因受被上訴人通知，
    即負有與李榮春2人簽立買賣議價委託書及買賣契約之義務
    ，故上訴人於109年4月27日以高雄瑞豐郵局第108號存證信
    函表明拒絕簽立買賣契約，尚難認已違反系爭銷售契約第6
    條第8項約定，從而，被上訴人主張上訴人違反該條項約定
    ，依系爭銷售契約第11條應賠償違約金云云，洵屬無據。
八、綜上所述，被上訴人依系爭銷售契約第11條約定，請求上訴
    人給付1,138,800元，為無理由，應予駁回。原判決就上開
    不應准許部分，為上訴人敗訴之判決，尚有未洽，上訴人指
    摘原判決此部分不當，求予廢棄改判，為有理由，爰由本院
    廢棄改判如主文第2項所示。又本件為判決基礎之事實已明
    ，兩造其餘攻擊或防禦方法於訴訟結果不生影響，故不逐一
    論述，附此敘明。　　
九、據上論結，本件上訴為有理由，依民事訴訟法第450條、第
　　78條，判決如主文。
中　　華　　民　　國　  111　  年　  1　　月 　12　　日
                            民事第六庭
                                審判長法  官  魏式璧
                                      法  官  賴文姍
                                      法  官  黃悅璇
以上正本證明與原本無異。
本件不得上訴。
中　　華　　民　　國　　111 　年　　1 　　月　　12　　日
                                      書記官  黃楠婷